【裁判字號】    97,訴,1095
【裁判日期】    980227
【裁判案由】    偽造文書等
【裁判全文】
臺灣臺北地方法院刑事判決              97年度訴字第1095號
公  訴  人  臺灣臺北地方法院檢察署檢察官
被      告  丁○○
                      樓
上列被告因偽造文書等案件，經檢察官起訴（97年度偵緝字第
1057號），本院判決如下：
    主  文
丁○○共同行使偽造公文書，足以生損害於公眾及他人，共貳罪
，各處有期徒刑壹年。應執行有期徒刑壹年肆月。
扣案偽造「法務部臺北地檢署監管科蔣政杰書記官服務證」、「
法務部臺北地檢署監管科林政雄書記官服務證」、「法務部臺北
地檢署監管科張文光書記官服務證」各參份（共玖份）、偽造「
檢察行政處鑑」、「臺灣台北地方法院檢察署印」公印各壹枚、
偽造「鄭世揚」、「檢察官鄭世揚傳票專用」、「書記官林世裕
傳票專用」印章各壹枚、如附表二所示偽造公印文、印文均沒收
。
    事  實
一、丁○○與謝文傑（另案由本院以96年度訴字第1243號、97年
    訴字第993號為有罪判決）、陳勇旭（另案由檢察官通緝中
    ）、真實姓名、年籍不詳、綽號「小胖」、「小許」、「小
    鐘」、「阿烏」、「龍蝦」、「小陳」、「阿國」等人，基
    於行使偽造公文書、冒充公務員僭行其職權、意圖為自己不
    法所有詐欺取財、行使偽造關於服務之證書等犯意聯絡，於
    載有如附表一編號所示被害人甲○○、乙○之姓名、年籍及
    應監管金額等內容之偽造臺北士林地檢署監管科收據、士林
    地檢察署監管科申請書、臺灣台北士林地方法院檢察署刑事
    庭傳票等公文書上蓋印而偽造印文、公印文（詳細偽造公印
    文、印文枚數如附表二所載），進而偽造如附表二所示之公
    文書完成，另接續偽造「法務部臺北地檢署監管科蔣政杰書
    記官服務證」、「法務部臺北地檢署監管科林政雄書記官服
    務證」、「法務部臺北地檢署監管科張文光書記官服務證」
    關於服務之證書3份，並由謝文傑貼上自己照片而偽造完成
    ，另偽造「法務部臺北地檢署監管科蔣政杰書記官服務證」
    、「法務部臺北地檢署監管科林政雄書記官服務證」、「法
    務部臺北地檢署監管科張文光書記官服務證」關於服務之證
    書各2份（合計6份、均未貼照片）。繼由真實姓名年籍不詳
    之詐欺集團成員，於附表一編號1至2所示時間、地點，以電
    話聯絡被害人甲○○等人，冒充戶政事務所承辦人員、警察
    、士林地檢署檢察官鄭世揚等公務員（詳如附表一所示），
    誆稱被害人等因身分遭人冒用，涉嫌違反洗錢防制法，需將
    名下存款領出或將資產變現，交由前來取款之書記官收存監
    管一定時間，俟案情查明後始能歸還而行使公務員職權。另
    指示被害人前往指定超商收取、或由丁○○、或由謝文傑，
    依上開詐欺集團成員指示至超商收取如附表二所示偽造公文
    書之傳真後，由謝文傑冒充張文光書記官，於如附表一所示
    之時間、地點，佯稱向被害人收取監管款項而行使公務員職
    權，並行使如前述之偽造公文書及偽造之「法務部臺北地檢
    署監管科張文光書記官服務證」，上開行使偽造公文書、行
    使偽造關於服務之證書之犯行，均足以生損害於如附表一所
    示之被害人、臺灣臺北地方法院檢察署、臺灣士林地方法院
    檢察署對於犯罪偵查之正確性，並致如附表一所示之被害人
    陷於錯誤，交付如附表一所示之款項予謝文傑。謝文傑、丁○○得手後，由謝文傑依陳勇旭等人指示，親自或委由不知
    情亦無犯意聯絡之謝文彬（另經臺灣臺北地方法院檢察署檢
    察官，以96年度偵字第15922號不起訴處分確定），在桃園
    縣中壢市國道中山高速公路新屋交流道附近速食店內，將所
    得款項扣除應得百分之10利潤後轉交予詐騙集團其他成員，
    丁○○2次犯行分得新台幣3萬元。嗣經警持本院96年度聲搜
    字第1274號搜索票、臺灣臺北地方法院檢察署拘票於96年8
    月3日上午10時許，在臺北縣深坑鄉○○街84巷10號1樓，逮
    捕謝文傑並搜索扣得偽造「法務部臺北地檢署監管科蔣政杰
    書記官服務證」、「法務部臺北地檢署監管科林政雄書記官
    服務證」、「法務部臺北地檢署監管科張文光書記官服務證
    」各3份、偽造「檢察行政處鑑」公印1枚、偽造「鄭世揚」
    印章1枚、被害人乙○交付、尚未及轉交詐欺集團其他成員
    之現金新台幣27萬元（已發還）。
二、案經被害人甲○○、乙○告訴，由內政部警政署刑事警察局
    、臺北縣政府警察局移送臺灣臺北地方法院檢察署檢察官偵
    查後追加起訴。
    理  由
一、證據能力之判斷：
(一)、查被告丁○○所為不利於己之陳述，並無出於強暴、脅迫、
    利誘、詐欺、疲勞訊問、違法羈押或其他不正之方法，亦非
    違反法定障礙事由經過期間不得訊問或告知義務之規定而為
    ，依刑事訴訟法第156條第1項、第158條之2規定，應認其有
    證據能力。
(二)、另按被告以外之人於審判外之言詞或書面陳述，除法律有規
    定者外，不得作為證據，刑事訴訟法第159條第1項固有明文
    ；惟被告以外之人於審判外之陳述，雖不符同法第159條之1
    至之4規定，而經當事人於審判程序同意作為證據，法院審
    酌該言詞陳述或書面陳述作成時之情況，認為適當者，亦得
    為證據。又當事人、代理人或辯護人於法院調查證據時，知
    有第159條第1項不得為證據之情形，而未於言詞辯論終結前
    聲明異議者，視為有前項之同意，同法第159條之5亦定有明
    文。本件公訴人及被告於本院準備程序及審判程序中，對於
    本案相關證人即被害人丙○○、甲○○、乙○等人警詢及偵
    查中之證言之證據能力，均表示沒有爭執，且迄於言詞辯論
    終結前亦未聲明異議。本院審酌本案相關證人之證言及相關
    證據資料作成時之情況，核無違法取證或其他瑕疵，認為以
    之作為證據為適當，前述相關證人之證言及證據資料，自得
    做為證據。
(三)、再查，本件資以認定被告犯罪之相關非供述證據（詳見後述
    ），均無違反法定程式而取得之情形，依刑事訴訟法第158
    條之4反面規定，自有證據能力。
二、上揭犯罪事實，業據被告丁○○於本院調查、審理時均坦承
    不諱，核與證人即被害人丙○○於警詢、偵查中，證人即被
    害人郭遐於偵查中所證述之內容相符，並有卷附如附表二所
    示之偽造公文書、扣案偽造之偽造「檢察行政處鑑」公印1
    枚、偽造之「法務部臺北地檢署監管科蔣政杰書記官服務證
    」3張、偽造「法務部臺北地檢署監管科林政雄書記官服務
    證」3張、「法務部臺北地檢署監管科張文光書記官服務證
    」3張、扣案「以下空白」、「副本視同正本」印章各1枚、
    卷附監聽譯文、贓物認領保管單等可資佐證，堪信被告自白
    與事實相符。本件事證明確，被告犯行堪以認定，應依法論
    科。
三、按刑法上偽造文書罪，係著重於保護公共信用之法益，即使
    該偽造文書所載名義製作人實無其人，而社會上一般人仍有
    誤信其為真正文書之危險，仍難阻卻犯罪之成立，最高法院
    54年台上字第1404號判例意旨可資參照；又刑法第218條第
    1項所謂偽造公印，係屬偽造表示公署，或公務員資格之印
    信而言，最高法院70年度台上字第5764號判決意旨可資參照
    ，該條規範目的亦在保護公務機關之信用性，凡客觀上足以
    使社會上一般人誤信為公務機關之印信者，不論是否確有該
    等公務機關存在，抑公務機關之全銜是否正確而無缺漏，參
    照前開最高法院判例、判決意旨，應認仍構成刑法第218條
    第1項之罪，始符立法目的。本件偽造之「臺北士林地檢署
    監管科收據」、「臺灣台北士林地方法院檢察署刑事庭傳票
    」、「臺北地檢署監管科收據」、「士林地檢署監管科收據
    」、「臺北地方法院檢察署監管科申請書」、「臺北士林地
    檢署監管科收據」、「士林地檢察署監管科申請書」固與各
    該機關之正式全銜相違，且亦無「檢察署刑事庭」、「監管
    科」等單位存在，另偽造之「檢察行政處鑑」印章、印文，
    亦無此一機關存在。然依前開說明，此等偽造文書、印章、
    印文均足使社會上一般人誤信其為真正文書、機關之危險，
    此觀本件多名被害人因而均誤信業遭犯罪偵查機關偵辦而交
    付財物益明，是上開偽造文書、印章、印文，自應論以偽造
    公文書、偽造公印、公印文。核被告丁○○所為，係犯刑法
    第339條第1項詐欺取財罪、第216條、第211條行使偽造公文
    書罪、第216條、第212條行使偽造關於服務之證書罪、第
    158 條第1項僭行公務員職權罪。被告就附表一之犯行均參
    與實施，且負責接受詐騙集團其他成員指示前往指定超商收
    取傳真之偽造公文書，並收存「法務部臺北地檢署監管科蔣
    政杰書記官服務證」後，分別與另案被告謝文傑為上開犯行
    ，顯見被告就前述犯行，與陳勇旭（綽號「小勇」）及真實
    姓名、年籍不詳、綽號「小胖」、「小許」、「小鐘」、「
    阿烏」、「龍蝦」、「小陳」、「阿國」等成年人、被告謝
    文傑等人均有犯意聯絡及行為分擔，為共同正犯。被告偽造
    公文書後復持以行使，其偽造印章、公印、印文、公印文乃
    係偽造公文書之階段行為，又偽造公文書之低度行為應為行
    使偽造公文書之高度行為所吸收，均不另論罪。被告就如附
    表一所示犯行，均先由同集團之成員，以電話冒充公務員僭
    行其職權後再由被告等人親自到場冒充公務員僭行其職權，
    另行使偽造公文書之犯行，亦有同時行使數份偽造公文書之
    情，係同時同地或密切接近之時地實施，各行為之獨立性薄
    弱，依一般社會通念，應評價為數個舉動之接續進行，均各
    為接續犯，應各論以一罪。被告以一行使偽造公文書、行使
    偽造關於服務證書、冒充公務員僭行其職權之方式詐欺取財
    既遂，觸犯數罪名，為想像競合犯，應從一重之行使偽造公
    文書罪處斷。被告所犯如附表一編號1、2所示之行使偽造公
    文書犯行，犯意各別、罪名有異、應分論併罰。
四、爰審酌被告丁○○於本件犯行時之職業狀況，之前未曾受有
    期徒刑以上罪之宣告，素行尚稱良好，被告年輕識淺，本有
    各項就業或就業準備之有利條件，為貪圖輕易獲得金錢，利
    用被害人法律知識不足，易於相信偵查、司法機關之心理弱
    點而為本件犯行，嚴重傷害人民對偵查、司法機關之信賴，
    使被害人之畢生積蓄因而遭詐欺殆盡，其犯罪之危害甚高。
    嗣後雖坦承犯行，然迄未賠償被害人之損失。被告係居於聽
    命附從之地位、公訴人、被告對科刑範圍之意見等一切情狀
    ，量處如主文所示之刑，並定其應執行之刑。
五、如附表二所示之偽造公文書，業經被告向各被害人行使提出
    而不復為被告所有，固無從宣告沒收。然如附表二所示之偽
    造印文、公印文，仍應依刑法第219條規定沒收。另扣案之
    偽造「檢察行政處鑑」公印1枚，亦應依刑法第219條規定沒
    收。偽造「檢察官鄭世揚傳票專用」、「書記官林世裕傳票
    專用」印章、「臺灣台北地方法院檢察署印」公印雖未扣案
    ，仍應依刑法第219條規定沒收，另扣案偽造之「法務部臺
    北地檢署監管科蔣政杰書記官服務證」3張、「法務部臺北
    地檢署監管科林政雄書記官服務證」3張、「法務部臺北地
    檢署監管科張文光書記官服務證」3張，係被告等所有，供
    犯罪所用之物，應依刑法第38條第1項第2款規定沒收。
據上論斷，應依刑事訴訟法第299條第1項前段，刑法第28條、第
158條第1項、第216條、第211條、第212條、第339條第1項、第
55條前段、第51條第5款、第38條第1項第2款、第3款、第219條
，刑法施行法第1條之1第1項、第2項前段，判決如主文。
本案經檢察官郭騰月到庭執行職務
中    華    民    國    98    年    2     月    27    日
                  刑事第十四庭審判長法  官  蔡坤湖
                                    法  官  李家慧
                                    法  官  陳琪媛
上正本證明與原本無異。
如不服本判決應於收受送達後10日內向本院提出上訴書狀，並應
敘述具體理由；其未敘述上訴理由者，應於上訴期間屆滿後20日
內向本院補提理由書（均須按他造當事人之人數附繕本）「切勿
逕送上級法院」。告訴人或被害人如對於本判決不服者，應具備
理由請求檢察官上訴，其上訴期間之計算係以檢察官收受判決正
本之日期為準。
                                    書記官  周小玲
中    華    民    國    98    年    3     月    4     日
附表一：被害人一覽表
┌─┬───┬────┬────┬──┬───────┬───┬──┐
│編│姓名  │詐欺行為│交付財物│金額│僭行公務員職權│犯罪行│備考│
│號│      │時地    │時地    │    │／行使偽造公文│為人  │    │
│  │      │        │        │    │書之情形      │      │    │
├─┼───┼────┼────┼──┼───────┼───┼──┤
│1 │丙○○│96.07.30│96.07.31│310 │戶政事務所員工│謝文傑│    │
│  │甲○○│臺北市北│地點同左│萬元├───────┤丁○○│    │
│  │      │投區自強│        │    │臺灣台北士林地│      │    │
│  │      │街5巷102│        │    │方法院檢察署刑│      │    │
│  │      │弄3號2樓│        │    │事庭傳票、士林│      │    │
│  │      │        │        │    │地檢察署監管科│      │    │
│  │      │        │        │    │申請書3紙、士 │      │    │
│  │      │        │        │    │林地檢署監管科│      │    │
│  │      │        │        │    │收據3紙       │      │    │
├─┼───┼────┼────┼──┼───────┼───┼──┤
│2 │乙○  │96.08.02│96.08.02│62萬│戶政事務所員工│謝文傑│    │
│  │      │基隆市中│10時、11│元（│、警察        │丁○○│    │
│  │      │山區中平│時30分  │35萬├───────┤      │    │
│  │      │街176號 │地點同左│、27│臺灣台北地方法│      │    │
│  │      │        │        │萬元│院檢察署刑事庭│      │    │
│  │      │        │        │）  │傳票、士林地檢│      │    │
│  │      │        │        │    │察署監管科申請│      │    │
│  │      │        │        │    │書2紙、士林地 │      │    │
│  │      │        │        │    │檢署監管科收據│      │    │
│  │      │        │        │    │2紙           │      │    │
└───────────────┴─────────────────┘
附表二：偽造公文書及偽造公印文、印文明細
┌──┬──────────┬──────────┬─────┐
│編號│偽造公文書          │偽造印文、公印文    │附卷頁數  │
│    │                    │                    │          │
├──┼──────────┼──────────┼─────┤
│1   │臺灣台北士林地方法院│「臺灣台北地方法院檢│偵20852卷 │
│    │檢察署刑事庭96年1 月│察署印」公印文1枚； │一P.87    │
│    │18日傳票（被害人：李│「檢察官鄭世揚傳票專│          │
│    │怡庭）              │用」、「書記官林世裕│          │
│    │                    │傳票專用」印文各1枚 │          │
├──┼──────────┼──────────┼─────┤
│2   │士林地檢察署監管科96│「鄭世揚」印文各1 枚│偵20582卷 │
│    │年7月31日申請書（被 │；「檢察行政處鑑」公│一P88     │
│    │害人：甲○○）      │印文1枚             │          │
├──┼──────────┼──────────┼─────┤
│3   │士林地檢察署監管科96│「鄭世揚」印文各1 枚│偵20582卷 │
│    │年7月31日申請書（被 │；「檢察行政處鑑」公│二P.392   │
│    │害人：甲○○）      │印文1枚             │          │
├──┼──────────┼──────────┼─────┤
│4   │士林地檢察署監管科96│「鄭世揚」印文各1 枚│偵20582卷 │
│    │年7月31日申請書（被 │；「檢察行政處鑑」公│二P.393   │
│    │害人：甲○○）      │印文1枚             │          │
├──┼──────────┼──────────┼─────┤
│5   │臺北士林地檢署監管科│「鄭世揚」印文1枚； │偵2082卷  │
│    │96年7月30日收據（被 │「檢察行政處鑑」公印│二P.394   │
│    │害人: 甲○○）      │文1枚               │          │
├──┼──────────┼──────────┼─────┤
│6   │臺北士林地檢署監管科│「鄭世揚」印文1枚； │偵20582卷 │
│    │96年7月31日收據（被 │「檢察行政處鑑」公印│二P.395   │
│    │害人: 甲○○）      │文1枚               │          │
├──┼──────────┼──────────┼─────┤
│7   │臺北士林地檢署監管科│「鄭世揚」印文1枚； │偵20852卷 │
│    │96年7月31日收據（被 │「檢察行政處鑑」公印│二P.396   │
│    │害人: 甲○○）      │文1枚               │          │
├──┼──────────┼──────────┼─────┤
│8   │臺灣台北士林地方法院│「臺灣台北地方法院檢│偵20852卷 │
│    │檢察署刑事庭96年1 月│察署印」公印文1枚； │一P.85    │
│    │18日傳票（被害人：郭│「檢察官鄭世揚傳票專│          │
│    │霞）                │用」、「書記官林世裕│          │
│    │                    │傳票專用」印文各1枚 │          │
│    │                    │                    │          │
├──┼──────────┼──────────┼─────┤
│9   │士林地檢察署監管科96│「鄭世揚」印文1枚； │偵20852卷 │
│    │年8月2日申請書（被害│「檢察行政處鑑」公印│一P.86    │
│    │人：乙○）          │文1枚               │          │
├──┼──────────┼──────────┼─────┤
│10  │士林地檢察署監管科96│「鄭世揚」印文1枚； │偵20852卷 │
│    │年8月2日申請書（被害│「檢察行政處鑑」公印│二P.405   │
│    │人：乙○）          │文1枚               │          │
├──┼──────────┼──────────┼─────┤
│11  │士林地檢署監管科96年│「鄭世揚」印文1枚； │偵20852卷 │
│    │8月2日收據（被害人：│「檢察行政處鑑」公印│P.406     │
│    │乙○）              │文1枚               │          │
├──┼──────────┼──────────┼─────┤
│12  │士林地檢署監管科96年│「鄭世揚」印文1枚； │偵20852卷 │
│    │8月2日收據（被害人：│「檢察行政處鑑」公印│P.407     │
│    │乙○）              │文1枚               │          │
├──┼──────────┼──────────┼─────┤
附錄本件論罪科刑法條：
中華民國刑法第158條
（僭行公務員職權罪）
冒充公務員而行使其職權者，處 3 年以下有期徒刑、拘役或 5
百元以下罰金。
冒充外國公務員而行使其職權者，亦同。
中華民國刑法第211條
（偽造變造公文書罪）
偽造、變造公文書，足以生損害於公眾或他人者，處 1 年以上 7
年以下有期徒刑。
中華民國刑法第212條
（偽造變造特種文書罪）
偽造、變造護照、旅券、免許證、特許證及關於品行、能力服務
或其他相類之證書、介紹書，足以生損害於公眾或他人者，處1
年以下有期徒刑、拘役或3百元以下罰金。
中華民國刑法第216條
（行使偽造變造或登載不實之文書罪）
行使第 210 條至第 215 條之文書者，依偽造、變造文書或登載
不實事項或使登載不實事項之規定處斷。
中華民國刑法第339條
（普通詐欺罪）
意圖為自己或第三人不法之所有，以詐術使人將本人或第三人之
物交付者，處5年以下有期徒刑、拘役或科或併科1千元以下罰金
。
以前項方法得財產上不法之利益或使第三人得之者，亦同。
前二項之未遂犯罰之。


司法院資訊處製作；財團法人民間司法改革基金會備份。
